【裁判字號】    96,訴,4205
【裁判日期】    970218
【裁判案由】    毒品危害防制條例等
【裁判全文】
臺灣板橋地方法院刑事判決              96年度訴字第4205號
公  訴  人  臺灣板橋地方法院檢察署檢察官
被      告  甲○○
上列被告因違反毒品危害防制條例案件，經檢察官提起公訴（96
年度偵字第12028號），本院判決如下：
           主  文
甲○○明知為禁藥而轉讓，處有期徒刑陸月。減為有期徒刑月
；又明知為禁藥而轉讓，處有期徒刑陸月。應執行有期徒刑捌月
。
被訴持有第一級毒品海洛因、第二級毒品甲基安非他命、大麻、
MDMA部分均公訴不受理。
           事  實
一、甲○○明知甲基安非他命係毒品危害防制條例所列之第二級
    毒品，且經行政院衛生署明令公告列為禁藥管理，而為藥事
    法所稱之禁藥，不得非法持有、轉讓，詎其竟基於轉讓禁藥
    之犯意，分別於民國96年4 月上旬某日、96年5 月4 日凌晨
    某時許，在臺北縣新莊市○○路新旺巷1 之1 號2 樓居處，
    各轉讓禁藥甲基安非他命1 小包（重量不詳）、2 小包（共
    淨重0.5470公克，取樣0.0006公克，驗餘共淨重0.5464公克
    ）予其女友乙○○（所涉施用毒品部分，業經本院以96年簡
    字第3583號判處有期徒刑4 月確定，並已於96年11月28日易
    科罰金執行完畢）施用。嗣為警於96年5 月4 日中午12時10
    分許，在臺北縣新莊市○○路新旺巷1 之1 號樓下，先查獲
    與甲○○同住在上址之顏英傑，經顏英傑帶同警方至上址查
    獲甲○○、乙○○，並在甲○○與乙○○同住之房間內扣得
    甲○○所持有之第一級毒品海洛因38包、第二級毒品大麻1
    包、MDMA1 顆、上開甲○○所持有之第二級毒品甲基安非他
    命37包、吸食器1 組，及上開甲○○轉讓予乙○○之禁藥甲
    基安非他命2 小包（已於本院96年簡字第3583號乙○○施用
    毒品案件中宣告沒收銷燬確定），進而查悉上情。
二、案經臺北市政府警察局中正第一分局移送臺灣板橋地方法院
    檢察署檢察官偵查起訴。
    理  由
壹、證據能力有無之判斷：
    被告及檢察官對於後述證據之證據能力均不爭執，依刑事訴
    訟法第159 條之5 規定，均有證據能力，合先敘明。
貳、實體方面：
一、訊之被告甲○○矢口否認有何轉讓禁藥即甲基安非他命之犯
    行，辯稱：伊是放在家裡，乙○○自行取用，並非伊所轉讓
    ，至於乙○○為警查獲之2 包甲基安非他命，係伊放置在窗
    檯處，比較靠近乙○○，所以警察就說是乙○○所有云云。
    經查：被告有於前揭時地轉讓禁藥甲基安非他命予乙○○2
    次一節，業據證人乙○○於偵查及本院審理時為前後相符之
    證述（見偵查影卷第59頁反面至第60頁反面、本院卷第34頁
    至第37頁），並有被告於前揭96年5 月4 日凌晨轉讓予乙○
    ○之白色透明結晶2 包扣案可資佐證，而該白色透明結晶2
    包檢出Methamphetamine 成分（共淨重0.5470公克，取樣0.
    0006公克，驗餘共淨重0.5464公克），有交通部民用航空局
    航空醫務中心96年5 月22日航藥鑑字第0960476 號毒品鑑定
    書1 紙附卷可稽；再參以該2 包甲基安非他命並未與上開被
    告所持有之37包甲基安非他命放置在一起，已據被告、證人
    乙○○於本院審理時分別陳明在卷（見本院卷第36頁、第37
    頁），足徵證人乙○○所述該2 包甲基安非他命已由被告轉
    讓予伊應可採信，被告否認有於前揭時地將甲基安非他命轉
    讓予女友乙○○施用云云，顯係事後卸責之詞，要無可採。
    綜上所述，本件事證明確，被告前開轉讓禁藥犯行，洵堪認
    定。
二、查安非他命類藥品，業經行政院衛生署於69年12月8 日以衛
    署藥字第301124號公告列入藥物藥商管理法之禁藥管理，嗣
    於79年10月9 日以衛署藥字第904142號公告將安非他命列入
    化學合成麻醉藥品管理，但仍不失其為禁藥之性質，而為藥
    事法第22條第1 項第1 款所規定之禁藥。而藥事法第83條第
    1 項係於93年4 月21日修正公布，同年月23日施行，為毒品
    危害防制條例之後法；且藥事法第83條第1 項之法定刑為七
    年以下有期徒刑，得併科新台幣500 萬元以下罰金，與毒品
    危害防制條例第8 條第2 項之法定刑為六月以上，五年以下
    有期徒刑，得併科新台幣70萬元以下罰金相較後，以藥事法
    第83條第1 項之法定刑為重。又以毒品之範圍尚包括影響精
    神物質與其製品，而藥事之管理，亦非僅止於藥品之管理，
    毒品未必均係經公告列管之禁藥，禁藥亦非必均為毒品，毒
    品危害防制條例與藥事法二者，並無必然之特別法與普通法
    關係。是除有轉讓之第二級毒品達毒品危害防制條例第8 條
    第6 項之一定數量，經依法加重後之法定刑較藥事法第83條
    第1 項之法定刑為重之情形外，因藥事法第83條第1 項為後
    法，且為重法，二者有法條競合關係，應優先適用藥事法處
    罰（參見臺灣高等法院暨所屬法院94年法律座談會刑事類提
    案第8 號結論意旨）。核被告上開先後2 次轉讓甲基安非他
    命予乙○○之行為，均係犯藥事法第83條第1 項之明知為禁
    藥而轉讓罪。被告於轉讓甲基安非他命時持有之行為，應為
    轉讓之高度行為吸收，不另論罪。被告所犯上開二罪，犯意
    個別，行為互異，應予分論併罰。爰審酌被告轉讓禁藥，嚴
    重為害社會治安，兼衡被告轉讓禁藥之次數、數量，及被告
    犯後否認犯行等一切情狀，分別量處如主文所示之刑，並定
    其應執行之刑。又中華民國九十六年罪犯減刑條例業經立法
    院制定，並業經總統於96年7 月4 日公布，自96年7 月16日
    起生效，本件被告上開第一次轉讓禁藥罪之犯罪時間係在96
    年4 月24日以前，合於上開減刑條例第2 條第1 項第3 款之
    規定，且非同條例第3 條所定不得減刑之罪，是併依上開減
    刑條例規定減其2 分之1 之刑。至被告上開第二次轉讓禁藥
    罪之犯罪時間係在96年4 月24日之後，尚無上開減刑條例之
    適用，附此敘明。又證人乙○○於前揭時地施用毒品案件，
    業經本院以96年簡字第3583號判處有期徒刑4 月確定，並已
    於96年11月28日易科罰金執行完畢一節，有前開刑事簡易判
    決書及臺灣高等法院被告前案紀錄表各1 件附卷可稽，是乙
    ○○為警查獲之禁藥甲基安非他命2 包（共淨重0.5470公克
    ，取樣0.0006公克，驗餘共淨重0.5464公克），已於該案件
    中宣告沒收銷燬確定，本件自無再併予宣告沒收銷燬之必要
    。另包裝上開禁藥之外包裝袋2 個，雖係用於包裹毒品，防
    其裸露、潮濕，便於攜帶持有，但已非被告所有，又非違禁
    物，自無庸併予宣告沒收。而扣案之吸食器1 組，並無證據
    可資證明係供被告持有第一級毒品、第二級毒品或轉讓禁藥
    所用、預備犯罪所用、因犯罪所得之物或屬違禁物，亦不予
    宣告沒收。另扣案之第一級毒品海洛因38包、甲基安非他命
    37 包 、大麻1 包、MDMA1 顆則因被告持有第一級毒品海洛
    因、第二級毒品大麻、MDMA部分應諭知不受理判決（均詳後
    述），亦不併予宣告沒收銷燬。
、應為不受理判決部分：
一、公訴意旨略以：被告甲○○明知海洛因、甲基安非他命、大
    麻、MDMA（俗稱搖頭丸）分別係毒品危害防制條例所列之第
    一級、第二級毒品，不得非法持有，竟仍基於持有第一級毒
    品海洛因、第二級毒品甲基安非他命、大麻及MDMA之犯意，
    而(一)於96年4 月間某日，在二省道附近某處，貸予其友人「
    林志威」（音譯，真實姓名年籍不詳）7 萬元，收受林志威
    所交付供作抵押物之第一級毒品海洛因38包（共淨重11.17
    公克）而持有之；(二)於96年4 月中旬某日，在臺北縣林口鄉
    長庚醫院附近某處，以10萬元之代價，向真實姓名年籍不詳
    綽號「阿明」之成年人，販入甲基安非他命37包（共淨重51
    .9 公 克）、大麻1 包（淨重0.468 公克）及MDMA1 顆（淨
    重0.45 70 公克）而持有之。嗣為警於96年5 月4 日中午12
    時10分許，在臺北縣新莊市○○路新旺巷1 之1 號樓下，查
    獲與甲○○同住上址之顏英傑，經顏英傑帶同警方至上址查
    獲甲○○及乙○○，並在在甲○○與乙○○同住之房間內扣
    得如上開第一級毒品海洛因、第二級毒品甲基安非他命、大
    麻、MDMA，因認被告涉犯毒品危害防制條例第11條第1 項、
    第2 項之持有第一級毒品罪、持有第二級毒品罪云云。
二、按已經提起公訴或自訴之案件，在同一法院重行起訴者；又
    案件曾為不起訴處分、撤回起訴或緩起訴期滿未經撤銷，而
    違背第260 條之規定再行起訴者，均應諭知不受理之判決，
    刑事訴訟法第303 條第2 款、第4 款分別定有明文。次按持
    有第二級毒品甲基安非他命，並進而施用，其持有毒品之低
    度行為，應為施用之高度行為所吸收，故施用毒品行為與持
    有毒品乃屬實質上一罪關係，則於基於施用目的而持有毒品
    ，與因持有而施用毒品，二者間仍屬實質上一罪關係。經查
    ：
  (一)被告上開持有第一級毒品海洛因、第二級毒品大麻、MDMA之
    犯行，業經臺灣板橋地方法院檢察官於96年7 月12日以96年
    度偵字第15744 號提起公訴，並經本院於96年11月20日以96
    年度簡字第5556號判處罪刑，經上訴後，由本院以97年簡上
    字62號受理中等情，有上開起訴書、簡易判決處刑書及臺灣
    高等法院被告前案紀錄表各1 件附卷可稽，故本件檢察官於
    96年10月23日對被告相同犯行提起公訴，並於96年11月27日
    繫屬於本院，有本院收文戳1 枚附於臺灣板橋地方法院檢察
    署函可憑，顯係就同一案件，在同一法院重行起訴，揆諸前
    揭說明，自應諭知不受理之判決。
  (二)被告前自88年間某日起至96年5 月4 日2 時許止，連續在臺
    北縣新莊市○○街117 巷1 號之2 住處等地，施用安非他命
    多次，並於94年10月某日起至96年5 月2 日晚上某時許，在
    上址住處及臺北縣新莊市○○路新旺巷1 之1 號2 樓居所，
    施用安非他命多次，嗣分別於94年7 月7 日0 時40分許、同
    年8 月8 日22時20分許、95年12月5 日21時許及96年5 月4
    日12時10分許，為警在臺北縣新店市○○路○ 段永安街口、
    臺北縣中和市○○街149 號1 樓、臺北縣三重市○○路○ 段
    21巷口及臺北縣新莊市○○路新旺巷1 之1 號2 樓查獲，被
    告經依本院94年度毒聲字第2003號裁定送勒戒處所觀察勒戒
    後，認無繼續施用毒品傾向，於96年6 月26日釋放出所，並
    由臺灣板橋地方法院檢察署於96年6 月26日以96年度毒偵緝
    字第224 號為不起訴處分確定，此有該不起訴處分書及臺灣
    高等法院被告前案紀錄表各1 件附卷可稽；而被告於96年5
    月4 日在上開臺北縣新莊市○○路新旺巷1 之1 號2 樓居處
    為警查獲時所扣得之第二級毒品甲基安非他命係供其施用一
    節，迭據其於警詢及偵查中陳明在卷（見偵查影卷第10反面
    、第56頁反面），核與證人乙○○於偵查中證述情節相符（
    見偵查影卷第60頁反面），被告此部分自白應屬非虛。是被
    告上揭持有第二級毒品甲基安非他命之行為，為施用第二級
    毒品甲基安非他命之低度行為，應為施用第二級毒品所吸收
    ，不另論罪，應為前揭不起訴處分效力所及。本件檢察官於
    96年10月23日再就被告持有上開第二級毒品甲基安非他命之
    犯行向本院起訴，並於96年11月27日繫屬本院，已如前述，
    而檢察官於本件起訴書中並未記載有何發見新事實或新證據
    ，或有刑事訴訟法第420 條第1 項第1 款、第2 款、第4 款
    或第5 款所定得為再審原因之情事，且遍查全卷，亦無任何
    發見新事實或新證據，或有刑事訴訟法第420 條第1 項第1
    款、第2 款、第4 款或第5 款所定得為再審原因之情形，是
    本件起訴於法尚有未合，揆諸前揭說明，亦應為不受理判決
    之諭知。
據上論斷，應依刑事訴訟法第299 條第1 項前段、第303 條第2
款、第4 款，藥事法第83條第1 項，刑法第11條前段、第51條第
5 款，中華民國九十六年罪犯減刑條例第2 條第1 項第3 款、第
7 條，判決如主文。
本案經檢察官顏世翠到庭執行職務。
中    華    民    國    97    年    2     月    18    日
                  刑事第十三庭    審判長法  官  李麗珠
                                        法  官  許映鈞
                                        法  官  俞秀美
上列正本證明與原本無異。
如不服本判決，應於送達後十日內敘明上訴理由，向本院提出上
訴狀
                                        書記官  林政良
中    華    民    國    97    年    2     月    18    日
附錄本案論罪科刑法條全文：
毒品危害防制條例第8條
轉讓第一級毒品者，處1 年以上7 年以下有期徒刑，得併科新臺
幣1 百萬元以下罰金。
轉讓第二級毒品者，處6 月以上5 年以下有期徒刑，得併科新臺
幣70萬元以下罰金。
轉讓第三級毒品者，處3 年以下有期徒刑，得併科新臺幣30萬元
以下罰金。
轉讓第四級毒品者，處1 年以下有期徒刑，得併科新臺幣10萬元
以下罰金。
前四項之未遂犯罰之。
轉讓毒品達一定數量者，加重其刑至二分之一，其標準由行政院
定之。
藥事法第83條
明知為偽藥或禁藥，而販賣、供應、調劑、運送、寄藏、牙保、
轉讓或意圖販賣而陳列者，處7 年以下有期徒刑，得併科新臺幣
5 百萬元以下罰金。
犯前項之罪，因而致人於死者，處7 年以上有期徒刑，致重傷者
，處3 年以上12年以下有期徒刑。
因過失犯第1 項之罪者，處2 年以下有期徒刑、拘役或科新臺幣
30萬元以下罰金。
第 1 項之未遂犯罰之。


司法院資訊處製作；財團法人民間司法改革基金會備份。
